臺灣高雄地方法院刑事判決　　　　　　　94年度訴字第3815號
公　訴　人　臺灣高雄地方法院檢察署檢察官
被　　　告　丁○○
指定辯護人　本院公設辯護人戊○○
上列被告因強盜等案件，經檢察官提起公訴（94年偵字第22484
、24165 號），本院判決如下：
    主  文
丁○○意圖為自己不法之所有，攜帶兇器，以強暴至使不能抗拒
，而取他人之物，處有期徒刑柒年貳月；又連續意圖為自己不法
之所有，以恐嚇使人將本人之物交付，處有期徒刑壹年貳月，鐵
製扳手壹把，沒收；應執行有期徒刑捌年貳月，鐵製扳手壹把，
沒收。
    事  實
一、丁○○意圖為自己不法之所有，於民國93年8 月15日下午1
    時10分許，持甫自位於高雄市苓雅區○○○路12號之「億萬
    里特賣廣場」（下稱億萬里商店）所購入，客觀上足對人之
    生命、身體安全構成威脅，可供兇器使用，長約20至30公分
    之一般平頭西瓜刀1 把，進入徐源明所經營，位於高雄縣鳳
    山市○○○路15號之「富而樂超商」店內，未幾即以上開西
    瓜刀架住店員乙○○之脖子，並喝令乙○○進入店內倉庫間
    且自行將倉庫門反鎖，而以上開強暴手段至使乙○○不能抗
    拒後，強行取走櫃檯抽屜內之新臺幣（下同）1 萬9,000 元
    現金，得手後即逃離現場，並將上開西瓜刀丟棄在高雄縣鳳
    山市○○路170 巷排水溝內。
二、另又基於意圖為自己不法所有之概括犯意，而：
(一)於94年4 月25日上午11時17分許，持甫自億萬里商店所購入
    之另1 把同上型式西瓜刀，至位於高雄縣鳳山市○○路8 號
    之「臺灣巨蛋超商」店內，故意對櫃檯後方之店員己○○亮
    出上開西瓜刀，並恫以：「刀子剛剛殺過人」等語，致己○○心生畏懼（未達不能抗拒之程度），而將店內之1 萬500
    元現金交付予丁○○，丁○○得手後逃離現場，並將上開西
    瓜刀丟棄在高雄縣鳳山市○○路170 巷排水溝內。
(二)復承前犯意，乃先於94年9 月7 日上午10時許，在高雄市○○區○○路413 巷3 號地下室內，以自己所有，客觀上足對
    人之生命、身體安全構成威脅，可供兇器使用，長約14公分
    之鐵製扳手1 把（1 端為8 號開口、1 端為10號開口），將
    甲○○所有、適停放該處之車牌號碼KW9-857 號重型機車所
    附掛車牌1 面卸下而竊取之，得手後將該車牌改掛於其母所
    有之重型機車上（下稱上開機車），以之作為挑選恐嚇取財
    對象之交通工具。嗣於同日下午2 時24分許，持甫自億萬里
    商店所購入、與前揭西瓜刀型式大致相同之一般水果刀1 把
    ，騎乘上開機車前往位於高雄縣鳳山市○○路346 號之「界
    揚超商」，待進入店內後，即亮出上開水果刀以恫嚇櫃檯後
    方之店員庚○○，致庚○○心生畏懼（未達不能抗拒之程度
    ），開啟收銀機表明願予交付之意，並容任丁○○將機內之
    2, 000元現金取走，丁○○得手後旋逃離現場，並將上開水
    果刀與所竊得車牌，一併丟棄在高雄市○○○路180 巷排水
    溝內。
三、嗣經警比對上開「界揚超商」店內所遺留之指紋與丁○○相
    符後，循線在高雄縣鳳山市○○路二號拘獲丁○○，始查悉
    全情。
四、案經乙○○、甲○○、庚○○訴由高雄縣政府警察局鳳山分
    局報請臺灣高雄地方法院檢察署檢察官偵查起訴。
    理  由
壹、證據能力事項：
    被告丁○○同意證人即告訴人乙○○、甲○○、庚○○，與
    證人即被害人徐源明、己○○於警詢中之證述，及車牌號碼
    KW9-857 號重型機車車籍作業系統查詢認可資料1 份，均得
    作為證據，本院審酌前開證人於警察局所為陳述及前開書面
    作成時之狀況，俱認為適當，依刑事訴訟法第159 條之5 第
    1 項，應有證據能力。
貳、實體事項：
一、證據方面
(一)訊據被告丁○○對於上開犯行均坦承不諱，核與證人乙○○
    、己○○、庚○○於警詢和偵查中，及證人徐源明、甲○○
    於警詢中之證述均相符，並有被告指紋卡片、現場指紋查詢
    確認、現場指紋輔助資訊和指紋描繪卡、車牌號碼KW9-857
    號重型機車車籍作業系統查詢認可資料各1 份與蒐證照片31
    張附卷可憑，足認被告之自白與事實相符，堪以採為認定犯
    罪事實之依據。
(二)被告持為本案強盜工具之一般平頭西瓜刀1 把，長約20至30
    公分，並具有金屬製之刀片，另資為竊取車牌使用之鐵製扳
    手1 把，乃亦為金屬材質且長約14公分，均據被告供承明確
    ，並有前開蒐證照片1 張可資佐證，自均堪信具有相當重量
    ，在客觀上足對人之生命、身體安全構成威脅，具有危險性
    ，而俱可供兇器使用。
(三)被告以上開足對人之生命、身體安全構成威脅，而可供兇器
    使用之平頭西瓜刀1 把架住「富而樂超商」店員乙○○脖子
    此一人體至關重要卻又極為脆弱之處，則在該瞬間急迫之情
    境下，確足令乙○○感受生命、身體遭受積極迫切之危害，
    而喪失意思自由，再衡諸社會一般大眾如設身處於上開情狀
    下，面對此景，大抵咸認若不服從被告之命令，勢將激怒被
    告而致有嚴重受傷、甚且危及生命之可能，是在客觀上確已
    達使人不能抗拒之程度；至被告在「臺灣巨蛋超商」與「界
    揚超商」店內，雖亦亮出具有危險性之西瓜刀或水果刀恫嚇
    店員己○○、庚○○而使2 人心生畏懼，惟並未持刀指向2
    人另故作欲殺、傷害之勢，且與該2 人之間，尚有結帳之櫃
    臺相隔，業認明如前，被告所持之西瓜刀或水果刀既未貼近
    己○○、庚○○而仍留有一定之距離，且被告復無欲積極持
    刀攻擊之勢，衡情應尚未達使人全然喪失意思自由之不能抗
    拒程度，再參諸證人己○○、庚○○於偵查中各證稱：「（
    問：你那時有無達到完全不能反抗的程度？答：）沒有」、
    「（問：你會不會覺得你完全無法抗拒？答：）不會」（臺
    灣高雄地方法院檢察署94年度偵字第24165 號卷，第9 頁；
    同署94年度偵字第22484 號卷，第28頁），則2 人雖因一時
    突遭被告持西瓜刀或水果刀恫嚇，致心生畏懼，惟意思自由
    尚未全然遭壓抑而不能抗拒至明。
(四)綜上，本件事證明確，被告各該持兇器強盜、恐嚇取財，以
    及持兇器竊盜等犯行，均至堪認定。
二、論罪科刑事項
(一)核被告如事實欄一所示之持兇器（西瓜刀）強盜犯行，所為
    係犯刑法第330 條第1 項之攜帶兇器加重強盜罪；被告於進
    入超商店內之初，即有強取財物之意，是以其後續將店員關
    入倉庫間等行為，均係屬犯強盜罪之手段，不另成立他罪（
    最高法院30年上字第3703號判例意旨參照）。另事實欄二(一)
    之所為，乃係犯刑法第346 條第1 項之恐嚇取財罪。末就事
    實欄二(二)所示之持兇器（鐵製扳手）竊盜與恐嚇取財等犯行
    ，乃係犯刑法第321 條第1 項第3 款之攜帶兇器加重竊盜罪
    ，及同法第346 條第1 項之恐嚇取財罪，其所犯上開二罪間
    ，有方法、目的之牽連關係，應依刑法第55條之規定，從一
    重論以恐嚇取財罪；又就竊盜犯行部分，檢察官漏未斟酌被
    告乃係持鐵製扳手此一兇器而犯之，因認被告乃係犯刑法第
    320 條第1 項之普通竊盜罪，尚有未洽，惟該竊取車牌之基
    本社會事實既係同一，檢察官所引法條自應予以變更。
(二)被告如事實欄二所示之2 次恐嚇取財犯行，時間緊接，手法
    相似，觸犯構成要件相同之罪名，顯係基於概括犯意反覆為
    之者，應依連續犯之規定，從一情節重者（即事實欄二(一)）
    ，論以一罪，並加重其刑。被告所犯之加重強盜及連續恐嚇
    取財二罪間，犯意各別、行為互殊，觸犯構成要件相異之罪
    名，自應分論併罰。
(三)審酌被告年輕力壯，不思以正當途徑賺取所得，竟持兇器以
    強暴手段強取他人財物，另又持兇器恫嚇超商店員，致之心
    生畏懼而交付財物，均業對社會治安造成嚴重且鉅大之危害
    ，惟念被告全然坦承犯行，並於偵查中當庭向庚○○道歉，
    堪認頗具悔意，犯後態度尚佳，且乙○○、己○○、庚○○
    均於偵查中陳明願原諒被告，及被告之智識能力、生活狀況
    等一切情狀，爰分別量處如主文所示之刑，並定其應執行之
    刑。
(四)事實欄所示之西瓜刀與水果刀共3 把，及鐵製扳手1 把，均
    為被告所有，且係分別供犯本案各項犯行所用之物，惟各該
    西瓜刀與水果刀俱於案後旋遭被告丟棄於排水溝中，不復覓
    得而已然滅失，業據被告供承明確，且有蒐證照片2 紙在卷
    可資認定，是以本院僅就鐵製扳手1 把，依刑法第38條第1
    項第2 款規定，予以宣告沒收，至就已滅失之西瓜刀與水果
    刀共3 把，則不為沒收之諭知。
據上論斷，依刑事訴訟法第299 條第1 項前段、第300 條，刑法
第330 條第1 項、第56條、第346 條第1 項、第321 條第1 項第
3 款、第55條、第38條第1 項第2 款、第51條第5 款，罰金罰鍰
提高標準條例第1 條前段，判決如主文。
本案經檢察官丙○○到庭執行職務。
中　　華　　民　　國　　94　　年　　12　　月　　27　　日
                  刑事第十庭  審判長法  官  徐美麗
                                    法　官  楊淑珍
                                    法　官  莊珮吟
以上正本證明與原本無異。
如不服本判決，應於判決送達後10日內，向本院提出上訴狀。
中　　華　　民　　國　　94　　年　　12　　月　　27　　日
                                    書記官  蔡妮君
附錄本案所犯法條：
《刑法第330 條第1 項》
犯強盜罪而有第321 條第1 項各款情形之一者，處7 年以上有期
徒刑。
《刑法第321 條第1 項第3 款》
犯竊盜罪而有左列情形之一者，處6月以上、5年以下有期徒刑：
  三、攜帶兇器而犯之者。
《刑法第346 條第1 項》
意圖為自己或第三人不法之所有，以恐嚇使人將本人或第三人之
物交付者，處6 月以上5 年以下有期徒刑，得併科1,000 元以下
罰金。
